【裁判字號】    91,易,2690
【裁判日期】    920102
【裁判案由】    詐欺
【裁判全文】
臺灣臺中地方法院刑事判決                       九十一年度易字第二六九號
    公  訴  人  臺灣臺中地方法院檢察署檢察官
    被      告  乙○○  男  五.
右列被告因詐欺案件，經檢察官提起公訴（九十一年度偵緝字第二七一號），本院判
決如左：
    主  文
乙○○幫助意圖為自己不法之所有，以詐術使人將本人之物交付，處有期徒刑肆月，
如易科罰金，以參佰元折算壹日。
    事  實
一、乙○○（綽號「二撇」）明知存摺及提款卡係僅供自己使用，攸關個人債信甚為
    重要，其可預見收集並提供帳戶供他人使用，其人將可能利用其所提供之帳戶遂
    行詐欺取財等非法犯行，竟基於幫助他人詐欺取財之犯意，以借用帳戶供朋友匯
    錢為由，向甲○○（另經本院判決無罪）借用帳戶，而於民國八十九年六月十二
    日，由甲○○在臺中市○○路中區郵政管理局開立局號００二０００之三、帳號
    一七三二九七之六號、戶名甲○○之郵政儲金帳戶後，並於當日將前揭帳戶存摺
    、印章、提款卡持以交付乙○○。乙○○復以新臺幣（下同）三千元之代價要求
    其乾兒子丙○○（另經本判處有期徒刑三月）於八十九年七月三日，在中區郵政
    管理局，開立局號００二０００之三、帳號一七三五０二之三號、戶名丙○○之
    郵政儲金帳戶，並於同年七月十日將前揭帳戶存摺、印章、提款卡持至臺中市臺
    中公園交予乙○○收受。乙○○得上開二帳戶後，旋即於不詳時、地將前揭一七
    三二九七—六號、一七三五０二—三號二帳戶之存摺、印章及提款卡等物轉交與
    姓名年籍不詳之人使用。嗣該姓名年籍不詳之人果意圖為自己不法所有，於報紙
    刊登「專辦銀行信用貸款」廣告，藉以引誘不知情之人聯絡接洽後，再由接聽電
    話之人佯稱借款須先繳付手續費、保險費、公司印章費等費用，致借款人誤認繳
    交費用後，即可貸得所需款項，因而交付指定之費用，適有需款孔急之丁○○、
    石昕珊閱報後信以為真，陷於錯誤，丁○○於八十九年七月三十一日依報紙廣告
    內容與該不詳姓名之人連繫，並自八十九年七月三十一日起至八月四日止將貸款
    手續費共計十五萬五千二百元依其指示匯入前開丙○○帳戶；石昕珊則於八十九
    年十月三日依報紙廣告告內容與該不詳姓名之人連繫，嗣依其指示於八十九年十
    月四日、五日、六日將手續費共計十五萬四千元匯入上開甲○○、丙○○帳戶。
    嗣後丁○○、石昕珊欲再以報載電話與之聯繫未果，方悉受騙。
二、案經臺灣臺中地方法院檢察署檢察官自動檢舉偵查起訴。
    理  由
一、訊據被告乙○○固坦承認識證人丙○○、甲○○之事實，然矢口否認有何幫助詐
    欺之犯行，辯稱其以販賣香腸為業，證人丙○○、甲○○均曾向其購買香腸，然
    並無向證人丙○○、甲○○蒐集郵局帳戶存摺、提款卡、印章云云。惟查：
  (1)被告乙○○以三千元代價向證人丙○○取得開立局號００二０００之三、帳號一
    七三五０二之三號、戶名丙○○之郵政儲金帳戶存摺、印章、提款卡使用之事實
    ，及向證人甲○○借用局號００二０００之三、帳號一七三二九七之六號、戶名
    甲○○之郵政儲金帳戶存摺、印章、提款卡之事實，業據證人丙○○、甲○○證
    述明確。證人丙○○於偵查中證稱八十九年七月十日交給被告乙○○使用，其表
    示借用一個月就給伊三千元，共交付被告存款簿、印章、提款卡等語，另於本院
    審理中證稱「二撇」向伊表示向我借用郵局帳戶二月等語，並當庭指認「二撇」
    即是在庭之被告乙○○等情。另證人甲○○於偵查中證稱被告向其表示朋友要匯
    錢給他，要借用其戶頭，其交付被告提款卡、存摺、印章等物，並無代價等語，
    復於本院審理中證稱當時「二撇」向伊表示有朋友要匯款給他，向伊借用戶頭，
    之後沒有還等語，並當庭指認法庭上之被告乙○○即是「二撇」等語。證人丙○○、甲○○均一致指證被告向渠等收取帳戶資料，而另被告於審理中自承早於八
    十五、六年間即認識證人丙○○、甲○○二人，最近雖較少見面，但以前幾乎是
    天天見面等語，另證人丙○○、甲○○二人亦均稱被告分別認其為乾兒子、乾女
    兒等情，顯見被告與證人丙○○、甲○○二人非惟甚常見面，更係關係匪淺，亦
    難認有何仇隙，衡請當無誤認或誣攀被告之理。此外，復有證人甲○○、丙○○
    二人存簿儲金立帳申請書影本各一份附於臺灣臺北地方法院檢察署八十九年度他
    字第五一六六號詐欺案卷可參，業據本院調卷核閱明確。是被告所辯上情，顯屬
    事後卸責之詞，不足採信，從而，被告乙○○向丙○○及甲○○收取帳戶存摺、
    印章及提款卡之事實應堪認定。
  (2)被告向丙○○及甲○○收取帳戶後，旋將前揭一七三二九七—六號、一七三五０
    二—三號帳戶存摺、印章及提款卡後，上開二帳戶即用以充「假貸款真詐財」詐
    欺犯罪之被害人匯入被詐欺之財物所用，而於報紙登載「專辦銀行信用貸款」廣
    告，藉以引誘不知情之人聯絡接洽後，再由接聽電話之人佯稱借款須先繳付手續
    費、保險費、公司印章費等費用，致借款人誤認繳交費用後，即可貸得所需款項
    ，因而交付指定之費用，適有需款孔急之被害人丁○○、石昕珊閱報後信以為真
    ，陷於錯誤，被害人丁○○於八十九年七月三十一日依報紙廣告內容與該不詳姓
    名之人連繫，並自八十九年七月三十一日起至八月四日止將貸款手續費共計十五
    萬五千二百元依其指示匯入前開丙○○帳戶；被害人石昕珊則於八十九年十月三
    日依報紙廣告內容與該不詳姓名之人連繫，嗣依其指示於八十九年十月四日、五
    日、六日將手續費共計十五萬四千元匯入上開甲○○、丙○○帳戶之事實，業據
    被害人丁○○、石昕珊分別於警訊時指述明確。查一般金融機構之存摺，係供開
    戶之人為存、提、匯款或接受匯款等往來行為之用，任何成年人皆可自行前往開
    戶取得，存摺本身並無市場交易價值，而依一般社會經驗法則判斷，實無必要隱
    匿自己名義帳戶而收購他人帳戶使用之必要，顯然與一般正當合法交易之情形有
    悖，是被告應可預見蒐購帳戶及存摺提供予不相識之人使用，係為隱匿掩護不法
    交易行為所得，用以避免檢警機關之查緝，即俗稱「人頭帳戶」，竟仍不違背其
    本意，提供蒐購之帳戶存摺供欲藉此犯罪之姓名年籍不詳之人使用，從事詐欺取
    財構成要件以外之行為，亦徵其有不確定之幫助犯意甚明。此外，復有專辦銀行
    信用貸款廣告一紙、郵政存簿儲金每日活動戶存提詳情表一份、被害人丁○○之
    郵政國內匯款執據影本八份附於臺灣臺中地方法院檢察署八十九年度偵字第一五
    六○九號丙○○詐欺案卷，及被害人石昕珊之郵政國內匯款執據影本五份附於臺
    灣臺北地方法院檢察署八十九年度他字第五一一六號詐欺案卷內可參，業經本院
    調借上開案卷核閱屬實。而依臺灣臺中地方法院檢察署八十九年度偵字第一五五
    六○九號丙○○詐欺案卷內被害人匯款後提款之人照片五幀（見該卷第七十七、
    七十八頁）觀之，提款之人並無鬍鬚，年紀較輕、捲髮，而依臺灣臺中地方法院
    檢察署九十一年度偵緝字第二七一號案卷所附被告照片（見該卷第三十二頁）觀
    之，被告上唇留有鬍鬚，年紀較大、短髮，二者明顯不同，而應非同一人，是以
    被告雖向證人丙○○、甲○○蒐集存摺、印章、提款卡等物，惟尚無實據可證上
    開證人丙○○、甲○○之存摺、印章、提款卡係供被告自行使詐騙之用，應認係
    被告再行轉交提供他人使用，並此敘明。綜上，本案事證明確，被告犯行洵堪認
    定，應依法論科。
二、查本件由姓名年籍不詳之人，基於為自己不法之所有，以「假貸款真詐財」之方
    式為詐術，使被害人丁○○、石昕珊陷於錯誤，而將其財物交付，涉有詐欺取財
    之罪。而被告將丙○○及甲○○之郵局儲金帳戶存摺、提款卡、印章提供給姓名
    年籍不詳之人詐騙財物之用，應具有幫助他人詐欺取財之犯意，其所為提供郵局
    儲金帳戶存摺、提款卡、印章予他人之行為則屬刑法詐欺取財罪構成要件以外之
    行為，其以幫助他人犯罪之意思而參與犯罪構成要件以外之行為，係犯刑法第三
    十條第一項前段、第三百三十九條第一項之幫助詐欺罪，並應依刑法第三十條第
    二項之規定，按正犯之刑減輕之。爰審酌被告並無前科紀錄之素行、品行、其提
    供帳戶予詐欺犯罪之歹徒使用，使被害人遭受損失，使歹徒遂行詐財目的，同時
    使詐騙者得以隱匿其真實身份，減少遭查獲之風險，助長社會犯罪風氣，情節非
    輕，以及犯後未能坦白認過，未見悔意等一切情狀，量處如主文所示之刑，並諭
    知易科罰金之折算標準。又修正後之刑法第四十一條，業於九十年一月十日公布
    ，而於同年一月十二日生效，依修正後之同法第四十一條第一項前段之規定，本
    件被告所犯最重本刑為五年以下有期徒刑以下之刑之罪，而受有期徒刑六月以下
    刑之宣告，自屬得易科罰金之情形，與修正前之刑法第四十一條相比較，修正後
    之新法較有利於被告，自應依刑法第二條第一項前段，適用裁判時之法律，是以
    被告所示之主文之刑，並諭知易科罰金之折算標準。
據上論斷，應依刑事訴訟法第二百九十九條第一項前段，刑法第二條第一項前段、第
三百三十九條條第一項、第三十條第一項、第二項、修正後刑法第四十一條第一項前
段，罰金罰鍰提高標準條例第一條前段、第二條，判決如主文。
中      華      民      國      九十二      年      一      月    二    日
                                    臺灣臺中地方法院刑事第二庭
                                        法  官  陳  葳
右正本證明與原本無異
如不服本判決，應於收受本判決後十日內向本院提出上訴書狀，其未敘述上訴理由者
，並得於提起上訴後十日內向本院補提理由書狀（均須按他造當事人之人數附繕本）
「切勿逕送上級法院」
                                        書記官
中      華      民      國      九十二      年      一      月    二    日
附錄法條：
刑法第三百三十九條：
意圖為自己或第三人不法之所有，以詐術使人將本人或第三人之物交付者，處五年以
下有期徒刑、拘役或科或併科一千元以下罰金。
以前項方法得財產上不法之利益或使第三人得之者，亦同。


司法院資訊處製作；財團法人民間司法改革基金會備份。
